臺灣新北地方法院刑事判決
110年度訴字第366號
公  訴  人  臺灣新北地方檢察署檢察官
被      告  邱宇彰


選任辯護人  陳雅萍律師（法律扶助律師）
上列被告因違反毒品危害防制條例案件，經檢察官提起公訴（10
9年度偵字第25492號、第25493號、第25773號），本院判決如下
：
    主  文
邱宇彰犯販賣第二級毒品罪，累犯，處有期徒刑柒年肆月。扣案
之廠牌LG手機壹支（含SIM卡及記憶卡各壹張）沒收；未扣案之
犯罪所得新臺幣壹仟元沒收，於全部或一部不能沒收或不宜執行
沒收時，追徵其價額。
    事  實
一、邱宇彰明知甲基安非他命為毒品危害防制條例第2條第2項第
    2款所列之第二級毒品，依法不得販賣，竟意圖營利，基於
    販賣第二級毒品甲基安非他命之犯意，由康瑞峯持手機與邱
    宇彰所持用之廠牌LG手機1支以通訊軟體「WeChat」（下稱
    微信）自民國109年5月5日16時14分許起聯繫購毒事宜後，
    康瑞峯即騎乘車號000-000普通重型機車前往邱宇彰位於新
    北市○○區○○路000巷00號住處，並於同日16時33分許抵達，
    邱宇彰即以新臺幣（下同）1,000元為代價，販售甲基安非
    他命1包與康瑞峯，而完成交易。嗣康瑞峯於同日16時36分
    許騎車離去後，於同日16時41分許，在新北市中和區景新街
    與明仁街口，為警盤查，於同日16時50分許當場查獲康瑞峯
    持有上開第二級毒品甲基安非他命1包（毛重0.6268公克，
    驗前淨重0.4767公克，驗餘淨重0.4754公克），警方並持本
    院搜索票於109年7月1日搜索邱宇彰上址住處，扣得上開廠
    牌LG手機1支（含SIM卡及記憶卡各1張）等物，因而查悉上
    情。
二、案經新北市政府警察局中和分局報請臺灣新北地方檢察署檢
    察官偵查起訴。
    理  由
一、證據能力：
　㈠按被告以外之人於審判外之言詞或書面陳述，除法律有規定
    者外，不得作為證據；被告以外之人於檢察事務官、司法警
    察官或司法警察調查中所為之陳述，與審判中不符時，其先
    前之陳述具有較可信之特別情況，且為證明犯罪事實存否所
    必要，得為證據；被告以外之人於審判外之言詞或書面陳述
    ，除法律有規定者外，不得作為證據，刑事訴訟法第159條
    第1項、第159條之2分別定有明文。查證人康瑞峯於警詢時
    之陳述屬傳聞證據，其於警詢中明確證稱其被警查獲之甲基
    安非他命1包係向被告邱宇彰所購得，並敘明當時交易情狀
    等情（見109年度偵字第25773號卷【下稱偵25773卷】第25
    頁、第27頁至第29頁），核與其於本院審理中所證稱並未向
    被告購買過甲基安非他命及所述見面過程情節（見本院卷第
    232頁至第242頁），顯非一致，是其於警詢時所為之陳述，
    顯與審判中不符。惟審酌證人康瑞峯於警詢製作調查筆錄時
    ，是以一問一答之方式進行，筆錄記載條理清楚，復經其於
    受詢問後自行核對筆錄無訛始於筆錄上簽名，足可確認筆錄
    之記載無訛，又其係於109年5月5日16時50分許為警查獲其
    持有甲基安非他命1包後，隨即於同日稍後接受員警之詢問
    為調查筆錄，對於其如何取得上開毒品之過程應留有較深刻
    之印象，而可立即回想反應親身見聞、體驗之事實，較無心
    詳予考量所為陳述對自己或他人所生之利害關係，且依其當
    時於警詢時無被告在場之情狀，其與被告間無任何接觸，亦
    未見有承受其他外力干擾之情，所為之陳述自較無保留、顧
    慮。綜上外部情狀，堪認證人康瑞峯先前於警詢中之陳述具
    有可信之特別情況，復經審酌其上開陳述之內容，為認定被
    告本案犯罪事實存否所必要，是依刑事訴訟法第159條之2規
    定，應認其於警詢之陳述得作為本案之證據。被告及其辯護
    人爭執證人康瑞峯於警詢陳述之證據能力，並無理由。
　㈡按被告以外之人於審判外之陳述，雖不符刑事訴訟法第159條
    之1至第159之4之規定，而經當事人於審判程序同意作為證
    據，法院審酌該言詞陳述或書面陳述作成時之情況，認為適
    當者，亦得為證據；又當事人、代理人或辯護人於法院調查
    證據時，知有第159條第1項不得為證據之情形，而未於言詞
    辯論終結前聲明異議者，視為有前項之同意，同法第159條
    之5第1項、第2項亦有規定。本案下述所引被告以外之人於
    審判外之陳述，經本院提示上開審判外陳述之內容並告以要
    旨，檢察官、被告及其辯護人均不爭執，亦未於言詞辯論終
    結前對該等審判外陳述之證據資格聲明異議（見本院卷第80
    頁、第230頁至第231頁、第243頁至第245頁），應視為被告
    已有將該等審判外陳述作為證據之同意，且經審酌各該供述
    證據作成之客觀情狀，並無證明力明顯過低或係違法取得之
    情形，復為證明本案犯罪事實所必要，認為以之作為證據應
    屬適當，應有證據能力。
　㈢另本院後述所引用之其餘非供述證據，經本院依法當庭提示
    令其辨認外，復無證據足證係公務員違背法定程序所取得，
    且當事人亦未表示反對意見，而為證明本案犯罪事實所必要
    ，亦得作為本案證據。
二、認定事實所憑之證據及理由：
　　訊據被告邱宇彰固坦承於109年5月5日，康瑞峯有先以微信
    通訊軟體向其詢問購買甲基安非他命的價格，嗣後康瑞峯亦
    有到其住處等節，惟矢口否認有何販賣第二級毒品犯行，辯
    稱：當時康瑞峯是請我向朋友問甲基安非他命的價格，我還
    沒回他，我正以微信問我朋友小紫時，康瑞峯已經到我家了
    ，我就問康瑞峯身上有錢嗎？康瑞峯說他沒錢，小紫聽到後
    就掛電話，之後我就沒理康瑞峯，就打起電腦。康瑞峯在我
    家好像有先跟我爸說話，大呼小叫說我爸欠他錢之類的，之
    後康瑞峯好像有進來我房間一下子，我在打電腦就沒注意他
    ，所以我不確定他有無拿我房間桌子上的甲基安非他命，但
    我印象中他來之後桌上的甲基安非他命好像有變少。我與康
    瑞峯從小就認識，但關係不好，他對我講話有點半恐嚇，又
    欠我錢不還云云。辯護人則為被告辯稱：㈠由被告與證人康
    瑞峯間之微信對話紀錄可知，證人雖有請被告幫他以1,000
    元代價拿0.5公克之甲基安非他命，然被告告知價錢為1,100
    元並拒絕以1,000元販售，並稱價錢非被告所定，是以雙方
    並未就毒品價格並未達成合意，被告所稱交易未成功即非無
    憑。是以證人證述其有以1,000元向被告購買甲基安非他命
    部分，即與上開對話內容不吻合，自難以上開對話訊息為不
    利於被告之認定。㈡卷附監視器影像截圖僅能證明證人曾於
    起訴書所載當日前往被告住處附近或前往被告住處，然亦不
    足作為被告有販賣第二級毒品甲基安非他命予證人之證據。
    ㈢又被告住家經搜索扣得與毒品相關物品為吸食器1組、甲基
    安非他命4包、夾鏈袋4袋、磅秤1個，毒品咖啡包1包，以被
    告遭扣得之毒品數量及物品，均為吸食毒品者所可能持用，
    該搜索扣案物品亦不足為被告有販賣第二級毒品之證據。本
    案並無查獲被告有何與販賣毒品有關之分裝杓、研磨器、稀
    釋物、帳冊（單）、交易現金等證物，公訴人所引證人之證
    述與對話訊息不符而存有瑕疵，且僅屬單一之證述，被告與
    證人間雖有卷附對話訊息內容，然由該內容可得雙方對於價
    錢並未達成合意，無法作為證人所述向被告購買毒品證詞之
    補強證據，此外，公訴人復未能提出其他任何證據，以證明
    被告確有販賣第二級毒品予康瑞峯之犯行，尚難僅憑上開之
    證人單一證述及對話紀錄等證據，即遽為不利於被告之認定
    云云。經查：
　㈠於109年5月5日16時14分許起，被告有持其所有扣案之廠牌LG
    手機1支與康瑞峯以微信通訊軟體聯繫有關於毒品甲基安非
    他命販售價格之對話，嗣後不久，康瑞峯即騎乘機車前往被
    告住處，康瑞峯騎車離開被告住處後之同日16時41分許，在
    新北市中和區景新街與明仁街口，為警盤查，於同日16時50
    分許當場查獲康瑞峯持有第二級毒品甲基安非他命1包之事
    實，業據被告於警詢、偵訊、本院準備程序及審理中供認不
    諱（見109年度偵字第25492號卷【下稱偵25492卷】第12頁
    至第13頁、第107頁、本院卷第78頁至第79頁、第245頁至第
    249頁），且有證人康瑞峯於警詢及偵訊時之證述可憑（見
    偵25573卷第24頁至第29頁、偵25492號卷第131頁至第132頁
    ），並有康瑞峯之指認犯罪嫌疑人紀錄表、本院搜索票、新
    北市政府警察局中和分局搜索扣押筆錄、扣押物品目錄表、
    扣押物品清單、被告微信帳號擷圖及主頁相片、路口監視器
    翻拍畫面、被告與康瑞峯間微信對話紀錄之手機翻拍照片、
    臺北榮民總醫院109年6月15日北榮毒鑑字第C0000000號毒品
    成分鑑定書、被告案發當日之手機通聯紀錄及基地台位置（
    見偵25492卷第27頁至第37頁、第49頁至第67頁、109年度偵
    字第25493號卷【下稱偵25493卷】第73頁、偵25773卷第161
    頁、109年度他字第4567號卷第61頁至第62頁），以及廠牌L
    G手機1支扣案可佐，是此部分之事實，首堪認定。
　㈡又康瑞峯於案發當日下午騎車前去被告家與被告碰面之時間
    點，依證人康瑞峯於本院審理中明確證稱卷內路口監視器畫
    面顯示穿著紅色衣服騎乘機車者確為其本人，該監視器畫面
    所示位置為被告家附近之轉彎處等語（見本院卷第241頁）
    ，復觀諸該路口監視器畫面所顯示時間，康瑞峯係於109年5
    月5日16時32分許騎車行經被告住處附近之轉彎處（見偵254
    92卷第51頁），此核與被告與康瑞峯間微信對話紀錄中顯示
    ，康瑞峯係於同日16時33分許即向被告傳訊「開門」而表示
    其已抵達被告住處之對話時間與對話內容吻合；另再觀上開
    路口監視器畫面，康瑞峯係於同日16時36分許沿其來時路之
    反方向行經同一位置（見偵25492卷第51頁），且依康瑞峯
    警詢筆錄之記載，康瑞峯係於同日16時41分許在位於新北市
    中和區景新街和明仁街口為警攔查（見偵25773卷第24頁）
    ，此與依Google地圖顯示之從被告住處附近之巷口騎乘單車
    至上址查獲地點之交通時間約為3、4分鐘（見本院卷第43頁
    ）等情，約略一致，由此可知，被告與康瑞峯間微信對話紀
    錄顯示時間，與現實時間相符，康瑞峯確係於案發當日16時
    33分許抵達被告住處與被告碰面，不久後之同日16時36分許
    即離去並騎車出現在被告住處附近之轉彎處路口。故證人康
    瑞峯於本院審理中證稱：因為我有在玩手機遊戲，需要調整
    時間才能取得遊戲內的東西，微信對話顯示時間約快實際時
    間30分鐘云云（見本院卷第240頁），與上開事證不符而不
    足採信。
　㈢證人康瑞峯於警詢證稱：扣案之甲基安非他命1包係我於109
    年5月5日16時許左右，在位於新北市中和區保健路106巷與
    安樂路51巷附近的被告家（經警方提供地圖指認後康瑞峯指
    認被告家地址為新北市中和區保健路106巷77號1樓），以1,
    000元價格向被告購買的，他是我之前的朋友。我事先透過
    微信表示要跟他購買甲基安非他命，約在他家面交，去到他
    家時看到他身上褲子口袋有甲基安非他命，他就以1,000元
    賣我。我與被告沒有仇恨或糾紛等語（見偵25773卷第25頁
    、第27頁至第29頁）；於偵訊時經檢察官提示其與被告間之
    微信訊息對話紀錄後證稱：被告是於109年5月5日16時許，
    在中和區保健路106巷77號附近，賣給我0.5公克左右的甲基
    安非他命，價格是1000元。我與被告是用微信聯絡，被告微
    信暱稱是「小宇」，對話中我說「沒辦法剩一千而已一百先
    欠著」、「要足喔」，對方回答「你也要足」，我回答「我
    就跟你說一千要半個足的」的意思是指1,000元要足0.5公克
    數，我當天給被告1,000元；對話中「一千拿半個」、「1＝2
    2」、「對半也是11」、「幾乎沒賺了，單純過水而已」，
    是指他1克賣人家2,200元，如果是對半0.5公克也要1,100元
    ，意思賣給我1,000元幾乎沒賺錢。這些對話就是在講我與
    被告於109年5月5日交易的內容。我與被告有吵架過，現在
    已經沒跟他聯絡，不會因此故意說謊陷害被告等語（見偵25
    492卷第131頁至第132頁）。足見證人康瑞峯上開警詢及偵
    查中之證述前後一致，並無明顯矛盾之瑕疵可指，又證人康
    瑞峯雖自承曾與被告吵過架，惟被告亦稱其與康瑞峯間為朋
    友，但關係不好，因康瑞峯積欠其1,000元、2,000元不還，
    其就不願再借錢，康瑞峯還有偷過其東西，以及其父親好像
    欠康瑞峯錢，因而要其給毒品來抵債等語（見偵25492卷第1
    07頁、本院卷第78頁至第79頁、第246頁），但依上述此均
    非何等深仇大恨，且積怨之一方似較為被告，而非證人康瑞
    峯，難認證人康瑞峯有何虛偽證述之動機，復證人康瑞峯於
    偵查中經檢察官告知刑法偽證罪之刑責，實無甘冒遭受偽證
    罪責之風險，刻意設詞捏造、誣陷被告之必要，是其證述已
    有一定之憑信性。
　㈣另被告與康瑞峯間於案發當日之微信對話紀錄內容，且將其
    原畫面時間12小時制換算為24小時制，記載如下：（見偵25
    492卷第53頁至第55頁）：
　　====================================================
    【16：14】
　　康瑞峯：你那現在有沒有
　　邱宇彰：嗯
　　邱宇彰：怎麼說
　　康瑞峯：一千拿半個
　　邱宇彰：才跟你說1＝22
　　邱宇彰：對半也是11
　　邱宇彰：已經幾乎沒賺了，單純過水而已
　　【16:20】
　　康瑞峯：沒辦法剩一千而已一百先欠著
　　康瑞峯：要足喔
　　邱宇彰：你也要足
　　邱宇彰：（錢符號）當然也要足
　　康瑞峯：我就跟你說一千要半個足的
　　邱宇彰：我這價錢就11啊
　　邱宇彰：又不是我定的
　　【16：33】
　　康瑞峯：開門
　　====================================================
    是由上開被告與康瑞峯間之對話可知，康瑞峯一開始僅係向
    被告詢問「你那現在有沒有」，並未明說被告那裡究竟有何
    東西或物品，但被告對此並未有明顯質疑，反而要康瑞峯接
    下去細說，並進而與康瑞峯間開始以金額、數字、「半個」
    及「對半」等暗語來商討康瑞峯欲交易之物品，商討不久後
    ，康瑞峯即要被告替其開門等情，足見雙方對於所要交易之
    物品顯然已建立相當之默契，核與一般毒品交易中買賣雙方
    為避免檢警查緝而均以簡短之用語或以代號來交談之方式相
    符，復證人康瑞峯於前揭偵訊中已明確證稱此即為其欲向被
    告購買毒品之對話並解釋各該暗語真意，被告偵、審中亦始
    終坦認康瑞峯即係以此對話向其詢問購買毒品價格，故此部
    分實可佐證證人康瑞峯於前揭警詢及偵訊中證稱其有先以微
    信向被告表示要購買甲基安非他命，嗣後即前去被告住處與
    被告交易等節，應屬實在。況康瑞峯抵達被告住處後離開被
    告住處之前後時間共僅約3分鐘，可見雙方交流時間甚為短
    暫，康瑞峯並因此從中順利取得毒品，益徵證人康瑞峯於警
    詢中證稱：因為我之前透過微信要跟被告購買甲基安非他命
    ，故到被告住處1樓，看到他身上褲子口袋有甲基安非他命
    ，他就以1包1,000元之代價賣我等語（見偵25773卷第28頁
    ），顯屬可採。
　㈤再細譯前開微信對話紀錄，康瑞峯在對話中既已表示其要以1
    ,000元之價格向被告購買甲基安非他命半個即約0.5公克，
    並旋於不久後即抵達被告住處，要被告開門，被告自當知悉
    康瑞峯前來其住處之原因即係要向其購買甲基安非他命，被
    告對此一情事自無從諉為不知。又該微信對話紀錄中，雖未
    見雙方就甲基安非他命約0.5公克之價金究係要以1,100元或
    1,000元之何等價格出售達成合意，但康瑞峯於抵達被告住
    處後，至多僅待3分鐘後即騎車離去，並因此從被告處取得
    甲基安非他命1包，再於不久後為警查獲，業經本院認定如
    前，顯見在康瑞峯抵達被告住處後至其離去前之期間，被告
    應與康瑞峯間達成交易上開甲基安非他命1包之合意，否則
    被告自不可能輕易讓康瑞峯取得甲基安非他命1包離去。至
    於其等在被告住處碰面後約定之甲基安非他命售價究係1,10
    0元或係1,000元，除證人康瑞峯於警詢及偵訊中均證稱交易
    對價為1,000元以外，以兩者中較低之金額作為交易對價之
    認定對被告亦較有利，故應認其等約定之毒品交易對價為1,
    000元。是以被告與康瑞峯在前開微信對話紀錄中雖未形成
    毒品交易對價之共識，但其等仍有在康瑞峯抵達被告住處後
    另達成毒品交易之合意，辯護人僅以前開微信紀錄對話即遽
    認雙方未達成毒品交易意思表示合致云云，尚非可取。
　㈥證人康瑞峯雖於本院審理中改證稱：前開微信對話紀錄中，
    我與被告係在討論飲料的事情，而非毒品交易對話，之前我
    在警詢及偵訊中講這些對話的內容是在談毒品交易的部分，
    是警察叫我的，我沒有想要去害我的朋友，一切都是被警察
    陷害的，我被警察查獲後，都沒有說我被查獲的毒品是從哪
    裡來的，警察就跟我說該毒品是從被告那邊來的。實際上我
    會去被告家是我欠他錢，我拿錢去還他，我還他1,000元，
    他就自己給我1包毒品，沒有另外向我收錢云云（見本院卷
    第233頁至第242頁）。惟其此部分之證述明顯與其先前於警
    詢及偵訊中之證詞有所牴觸，亦與被告所述其與被告間之微
    信對話確實為有關毒品交易價格之對話不符，且何以有關飲
    料之對話需以暗語或代號之表達方式呈現，亦不合理。另本
    案顯然係因康瑞峯於取得甲基安非他命1包後，先為警攔查
    時查獲，其遂向警告知該包毒品來源係自被告處購得，且指
    認被告，員警因此調閱路口監視器、被告手機通聯紀錄及參
    以康瑞峯所提供之微信對話紀錄等事證，並進而向本院聲請
    搜索票，並於109年7月1日對被告住處發動搜索，被告因而
    到案，有前開康瑞峯之指認犯罪嫌疑人紀錄表、路口監視器
    、被告手機通聯紀錄、被告與康瑞峯間之微信對話紀錄翻拍
    照片、本院搜索票及新北市政府警察局中和分局搜索扣押筆
    錄、扣押物品目錄表等事證可參，顯見警方係因上開事證始
    對被告形成涉嫌販賣第二級毒品犯罪之犯罪嫌疑才進而調查
    被告，果若員警早於攔查康瑞峯時且在康瑞峯尚未供出毒品
    來源前即知悉康瑞峯身上毒品來自被告，員警大可早於兩人
    交易地點外直接埋伏逮捕，又何須另為其他後續調查作為，
    是證人康瑞峯於本院審理中改證稱其係遭員警指導陷害被告
    ，微信中與被告之對話是在講飲料的事云云，其說詞顯然與
    兩人對話內容、員警調查過程及事理不合，自無從採信。又
    證人康瑞峯雖於前揭本院審理中另證稱，其於案發當天去被
    告家是去還錢，被告並自行給他1包毒品云云，但依其與被
    告案發當天之微信對話紀錄，無論係被告或係其自己，均無
    人提及康瑞峯有欠被告款項而要前去找被告還錢之意，兩人
    反而係在討論拿「半個」即暗指甲基安非他命0.5公克要多
    少價金，且從該對話紀錄中，被告一再對康瑞峯表示錢的部
    分也要足等語，自難想像事後被告會不向康瑞峯收取任何對
    價而無償交付甲基安非他命1包給康瑞峯，況其所證述之其
    未進到被告家中，只有叫被告開門，因為被告家那時有人在
    ，其還錢後，被告就說「這個拿去」，就給其甲基安非他命
    1包，其沒有印象被告有跟任何人講電話，當時被告父親不
    在家，其也沒有去到被告房間云云（見本院卷第238頁至第2
    39頁），則其此部分證稱無償向被告取得甲基安非他命1包
    之過程，亦顯與被告前揭辯稱康瑞峯係自行進入其房間內從
    桌上拿走毒品之情節過程不合，故證人康瑞峯此部分證述，
    亦乏佐證，而不可採。
　㈦至於被告前揭所辯稱係康瑞峯來到其住處要拿毒品但表示沒
    錢，所以其上游不願與康瑞峯交易，是後來康瑞峯自行進入
    其房間內從桌上拿走毒品云云，除與證人康瑞峯歷次證述雙
    方碰面情形均不合以外，康瑞峯在其與被告間之微信對話紀
    錄中，即已明確表示要向被告以1,000元拿「半個」即甲基
    安非他命0.5公克，並在被告回應要1,100元後，康瑞峯亦僅
    回應「沒辦法剩一千而已一百先欠著」，而表示其最多就只
    有1,000元，若要以1,100元為價金的話，100元部分需賒欠
    等情，則依此對話情境，康瑞峯當下並非毫無任何金錢可交
    易毒品，而係主張其有1,000元可購買毒品，至多僅需要賒
    欠100元，即與被告所辯稱康瑞峯到其住處後要拿毒品但表
    示沒錢之行為樣態不合。再者，從雙方之微信對話紀錄可知
    ，被告既知康瑞峯有意購買毒品且因而前來其住處，而對康
    瑞峯來意甚明，豈可能對康瑞峯有意拿取其所持有之毒品毫
    不設防，且康瑞峯所拿取之甲基安非他命1包之毒品驗前淨
    重為0.4767公克，有前開臺北榮民總醫院109年6月15日北榮
    毒鑑字第C0000000號毒品成分鑑定書1份（見偵25492卷第15
    5頁）在卷可考，洽與康瑞峯於上開微信對話紀錄中主張所
    欲交易之毒品數量為「半個」即0.5公克甚為接近，若不是
    被告事先業已準備此數量之甲基安非他命1包供交易所用，
    康瑞峯又如何能恰好拿取到與約定數量相近之甲基安非命1
    包，益徵被告所辯稱係康瑞峯趁其在房間打電腦之時自行拿
    取桌上毒品云云，與上揭事證不符而不可採信。
　㈧綜上所述，證人康瑞峯雖係購毒者而處於與被告相對立之立
    場，然其於警詢及偵查中證述一致，且未見其與被告間有深
    仇大恨而有強烈誣指被告之動機，且其乃因甫交易不久後即
    為警調查，較不及防備及顧慮時即已指證扣案甲基安非他命
    1包係其向被告購得，且其證述內容，亦有路口監視器翻拍
    畫面、被告與康瑞峯間微信對話紀錄之手機翻拍照片及其等
    對話情境等跡證可資補強，足以採信，不以扣得分裝杓、研
    磨器、稀釋物、帳冊（單）、交易現金等證物扣案為必要，
    且依被告本案交易毒品情形其顯係小量小額販售，本未必會
    查獲到存放有大量毒品或是帳冊情形，自不能以未於被告處
    查獲大量毒品或上開物品即反推被告無販賣毒品之情，辯護
    人辯稱本案缺乏補強證據補強證人康瑞峯之指證云云，即非
    可採。
　㈨另販賣毒品之所謂販賣行為，係行為人基於營利之目的，而
    販入或賣出毒品而言。販賣毒品者，其主觀上須有營利之意
    圖，且客觀上有販賣之行為即足構成，至於實際上是否已經
    獲利則非所問。又販賣毒品乃違法行為，交易雙方皆以隱匿
    秘密之方式而為，且毒品無公定價格，每次購買價量，隨時
    可能依雙方關係深淺、資力、需求量及對行情之認知、來源
    是否充裕、查緝是否嚴緊，購買者被查獲時供述來源對象之
    可能性風險等因素之評估，因而異其標準，機動調整，非可
    一概而論。販賣毒品之利潤所得，除經坦承犯行或價量俱屬
    明確者外，本難查得實情，是以除非別有積極事證，足認係
    以同一價量委託代買、轉售或無償贈與，確未牟利以外，尚
    難執此遽認非法販賣毒品之證據尚有不足。查被告為有智識
    程度之成年人，對於毒品交易為檢警機關嚴予取締之犯罪，
    法律就此亦有重典處罰乙節，並無不知之理，此由被告於本
    案行為前，即有多次因施用毒品案件，經檢警查緝或經法院
    論罪處刑在案等情可為佐證，有臺灣高等法院被告前案紀錄
    表1份存卷可查（見本院卷第19頁至第34頁），且被告與康
    瑞峯間之本案毒品交易為有償交易等節，業經本院認定如前
    ，復康瑞峯僅為被告之普通友人，並非至親，倘非可從中賺
    取差價或投機貪圖小利，豈有甘冒重典依購入價格轉售或代
    購之理，況被告於案發當天之微信對話紀錄中即曾以「對半
    也是11」、「已經幾乎沒賺了，單純過水而已」、「（錢符
    號）當然也要足」等語，而表露出其從事毒品交易雖利潤微
    薄，但仍有利可圖之主觀營利意圖甚明。至於本院雖認定被
    告係以1,000元之代價出售毒品與康瑞峯，然揆諸上開說明
    ，被告實際上是否有所獲利，本非所問，是此部分並與被告
    就本案毒品交易有營利意圖部分並不相衝突，併此敘明。
　㈩綜上，本案事證明確，被告犯行洵堪認定，應依法論科。
三、論罪科刑：
　㈠新舊法比較：按行為後法律有變更者，適用行為時之法律。
    但行為後之法律有利於行為人者，適用最有利於行為人之法
    律。刑法第2條第1項定有明文。查毒品危害防制條例業已修
    正、增訂，並於109年1月15日經總統公布，其中第4條、第1
    7條第2項等規定，於公布後6個月即109年7月15日施行。被
    告邱宇彰本案行為時，係發生在上開新法施行生效前，經比
    較新舊法，結果如下：
　　⒈關於毒品危害防制條例第4條第2項規定販賣第二級毒品罪
      經修正後，分別將法定刑中關於所處有期徒刑部分，從7
      年以上有期徒刑提高至10年以上有期徒刑，及關於得併科
      罰金金額，從1,000萬元提高至1,500萬元，是此部分修正
      後之法律並未有利於行為人。
　　⒉毒品危害防制條例第17條第2項原規定：「犯第4條至第8條
      之罪於偵查及審判中均自白者，減輕其刑。」修正為：「
      犯第4條至第8條之罪於偵查及歷次審判中均自白者，減輕
      其刑。」，修正後偵審自白減刑之要件較修正前嚴格，屬
      於法律變更之情形，且修正後規定亦未較有利於行為人。
　　⒊綜合全部罪刑之結果比較後，顯以舊法即行為時法較有利
      於被告，自應適用修正前之舊法。
　㈡罪名：
　　核被告所為，係犯修正前毒品危害防制條例第4條第2項之販
    賣第二級毒品罪。被告意圖販賣而持有第二級毒品之低度行
    為，為其販賣第二級毒品之高度行為吸收，不另論罪。
　㈢有無刑之加重、減輕事由：
　　⒈被告前因⑴施用及持有第二級毒品案件，經臺灣臺北地方法
      院以106年度簡字第67號判決分別判處有期徒刑5月、3月
      ，應執行有期徒刑6月確定；又因⑵施用毒品案件，經本院
      以107年度簡字第1738號判決判處有期徒刑5月確定，上開
      ⑴、⑵案件經接續執行，於107年10月25日徒刑執行完畢，
      有其臺灣高等法院被告前案紀錄表可憑（見本院卷第19頁
      至第34頁），其於徒刑執行完畢後5年內故意再犯本案有
      期徒刑以上之罪，為累犯，且被告因前揭施用毒品案件經
      論罪科刑並入監執行完畢後，竟未見悔改之意，於出監1
      年以上後進而為本案販賣第二級毒品犯行，罪質已然提升
      ，是其所犯之前案紀錄與本案被告所犯之罪間仍有相當關
      連，且無刑法第59條可堪憫恕之情事，依司法院大法官釋
      字第775號解釋意旨審酌後，除就法定本刑無期徒刑部分
      不得加重外，應依刑法第47條第1項規定，加重其刑。
　　⒉毒品危害防制條例第17條第1項規定：「犯第4條至第8條、
      第10條或第11條之罪，供出毒品來源，因而查獲其他正犯
      或共犯者，減輕或免除其刑」，所謂「供出毒品來源，因
      而查獲」，必以被告所稱其本案所販賣之毒品來源與嗣後
      查獲之其他正犯或共犯間具有關聯性，始稱充足。倘被告
      所犯同條項所列之罪之犯罪時間，在時序上較早於該正犯
      或共犯供應毒品之時間，即令該正犯或共犯確因被告之供
      出而被查獲；或其時序雖較晚於該正犯或共犯供應毒品之
      時間，惟其被查獲之案情與被告自己所犯同條項所列之罪
      之毒品來源無關，均仍不符合上開應獲減免其刑之規定要
      件（最高法院109年度台上字第5027號判決意旨參照）。
      查被告於警詢時固有向警供稱其為警查獲當時所扣得之毒
      品安非他命4包（嗣後經臺北榮民總醫院以109年8月11日
      北榮毒鑑字第C0000000號毒品成分鑑定書（一）鑑定後，
      均含甲基安非他命成分【見偵25492卷第111頁】，而應為
      甲基安非他命，下同），為其向綽號「小紫」之女生拿的
      ，其係於109年7月1日凌晨3、4時許跟「小紫」拿的，這
      是第1次跟「小紫」拿等語，並指認及提供其所知悉之「
      小紫」聯絡方式予警方（見偵25492卷第11頁），而警方
      即依其供述，查出綽號「小紫」之人本名為「許純萩」，
      並由新北市政府警察局中和分局於109年8月1日以新北警
      中刑字第1094708644、0000000000號刑事案件報告書將「
      許純萩」移送臺灣新北地方檢察署偵辦，嗣經同署檢察官
      於109年10月5日以109年度偵字第28580號、第30869號、1
      09年度毒偵字第5435號起訴書，就「許萩純」涉嫌於109
      年7月1日3時至4時許間之某時許無償轉讓甲基安非他命與
      被告及另案施用第二級毒品之事實向本院提起公訴，此有
      新北市政府警察局中和分局110年5月21日新北警中刑字第
      1104643977號函及所檢附之上開字號之刑事案件報告書、
      臺灣新北地方檢察署檢察官上開字號之起訴書（見本院卷
      第95頁、第103頁至第115頁、第141頁至第144頁）存卷可
      查，足見被告於前揭警詢時所供出並為警方及檢察官所查
      獲之毒品來源，係指其為警於109年7月1日查獲時所扣得
      甲基安非他命4包之毒品來源，並非其本案於109年5月5日
      所交易與康瑞峯之甲基安非他命1包之毒品來源，而與本案
      無關，難認被告確有供出其「本案」所販賣毒品之毒品來
      源而為檢警查獲其他正犯或共犯之情，自無毒品危害防制
      條例第17條第1項規定之適用。至於被告於本院準備程序
      中雖供稱康瑞峯於109年5月5日所拿取的甲基安非他命好
      像也是向其跟綽號「小紫」之人拿的云云（見本院卷第81
      頁），然此部分顯與其前揭於警詢時供稱其第1次跟「小
      紫」拿毒品就是於109年7月1日3、4時許拿的等語顯然不
      符外，復觀被告於警詢或偵查中之歷次陳述，其顯均未告
      知檢警其於109年5月5日與康瑞峯所交易毒品之毒品來源為
      何，故檢警當然未查獲其此部分毒品來源之其他正犯或共
      犯，實無適用毒品危害防制條例第17條第1項規定之餘地
      。
　㈢量刑：
　　爰以行為人之責任為基礎，審酌被告無視於國家防制毒品危
    害之禁令，竟為牟利而販賣第二級毒品予他人，擴張毒害，
    應予非難，考量被告販賣毒品對象人數單一，販賣數量及規
    模非鉅，兼衡被告自述其學歷為高職肄業，原從事餐飲業，
    近期無業，無需扶養之對象之生活狀況（見本院卷第250頁
    ），及其犯罪動機及目的，暨其犯後雖否認犯行，但仍有配
    合檢警查緝犯罪，因而查獲其扣案之甲基安非他命4包之另
    案毒品來源，業如前述，對於防止毒品流竄仍有貢獻之犯後
    態度等一切情狀，量處如主文所示之刑，以示懲儆。
四、沒收：
　㈠犯罪所得，屬於犯罪行為人者，沒收之；於全部或一部不能
    沒收或不宜執行沒收時，追徵其價額，刑法第38條之1第1項
    前段、第3項定有明文。查被告因本案毒品交易而獲取之價
    金1,000元，係屬其因本案犯罪之犯罪所得，雖未扣案，仍
    應依刑法第38條之1第1項前段、第3項宣告沒收，於全部或
    一部不能沒收或不宜執行沒收時，追徵其價額。
　㈡本案被告扣得之廠牌LG行動電話1支（含SIM卡及記憶卡各1張
    ），為其所有供其聯繫其本案毒品交易所用之物，業經被告
    供述在卷（見本院卷第79頁、第248頁至第249頁），應依毒
    品危害防制條例第19條第1項規定，不論屬於犯罪行為人與
    否，宣告沒收。
　㈢另被告於109年7月1日為警查獲時所扣案之甲基安非他命4包
    ，雖經鑑驗結果均含第二級毒品甲基安非他命成分，而均屬
    違禁物，然此乃距離被告本案毒品交易將近2個月後始為警
    所查獲，被告亦稱扣案之甲基安非他命4包、吸食器係其作
    為吸食毒品所用，扣案磅秤是其拿來確認毒品重量所用等語
    （見偵25492卷第11頁、第79頁），故扣案之甲基安非他命4
    包尚難認與被告所犯販賣第二級毒品犯行相關而屬因本案查
    獲之第二級毒品，而扣案之吸食器、磅秤亦係被告施用毒品
    所用而與本案無關，爰均不予宣告沒收。另其餘扣案之毒品
    咖啡包1包（經臺北榮民總醫院以109年8月11日北榮毒鑑字
    第C0000000號毒品成分鑑定書（二）鑑定後，檢出含第三級
    毒品3,4-亞甲基雙氧苯基乙基胺丁酮、硝甲西泮等成分【見
    偵25492卷第113頁】、夾鏈袋4包、子彈1顆（經內政部警政
    署刑事警察局以109年9月18日刑鑑字第1090075812號鑑定書
    鑑定後認不具殺傷力【見偵25492卷第119頁至第122頁】）
    ，被告對此供稱毒品咖啡包係其所有用來自己喝的，扣案子
    彈及夾鏈袋則非其所有等語（見本院卷第79頁），故此部分
    物品亦乏事證足認與本案被告所犯販賣第二級毒品犯行相關
    ，亦均不予宣告沒收。
據上論斷，應依刑事訴訟法第299條第1項前段，修正前毒品危害
防制條例第4條第2項，毒品危害防制條例第19條第1項，刑法第2
條1項、第11條、第47條第1項、第38條之1第1項前段、第3項，
判決如主文。
本案經檢察官吳姿函提起公訴，檢察官劉家瑜到庭執行職務。
中　　華　　民　　國　　110 　年　　12　　月　　14　　日
                  刑事第九庭    審判長法　官  何燕蓉

                                      法  官  楊展庚

                                      法  官  林米慧
上列正本證明與原本無異。
如不服本判決，應於判決送達後20日內敘明上訴理由，向本院提
出上訴狀 (應附繕本) ，上訴於臺灣高等法院。其未敘述上訴理
由者，應於上訴期間屆滿後20日內向本院補提理由書「切勿逕送
上級法院」。
                                      書記官   林惠敏
中　　華　　民　　國　　110 　年　　12　　月　　15　　日
附錄本案論罪科刑法條全文：
修正前毒品危害防制條例第4條
製造、運輸、販賣第一級毒品者，處死刑或無期徒刑；處無期徒
刑者，得併科新臺幣 2 千萬元以下罰金。
製造、運輸、販賣第二級毒品者，處無期徒刑或 7 年以上有期
徒刑，得併科新臺幣 1 千萬元以下罰金。
製造、運輸、販賣第三級毒品者，處 7 年以上有期徒刑，得併
科新臺幣 7 百萬元以下罰金。
製造、運輸、販賣第四級毒品者，處 5 年以上 12 年以下有期
徒刑，得併科新臺幣 3 百萬元以下罰金。
製造、運輸、販賣專供製造或施用毒品之器具者，處 1 年以上
7 年以下有期徒刑，得併科新臺幣 1 百萬元以下罰金。
前五項之未遂犯罰之。